【裁判字號】    97,消債更,1161
【裁判日期】    980408
【裁判案由】    更生事件
【裁判全文】
臺灣臺中地方法院民事裁定          97年度消債更字第1161號
聲  請  人  己○○
                        號7樓.
代  理  人  庚○○律師
債  權  人  台灣土地銀行股份有限公司
                      統一編號.
法定代理人  子○○
債  權  人  華南商業銀行股份有限公司
                      統一編號.
法定代理人  丙○○
債  權  人  台北富邦商業銀行股份有限公司
                      統一編號.
法定代理人  甲○○
債  權  人  國泰世華商業銀行股份有限公司
                      統一編號.
法定代理人  丁○○
債  權  人  美商花旗銀行股份有限公司
                      統一編號.
法定代理人  乙○○
債  權  人  國泰人壽保險股份有限公司
                      統一編號.
法定代理人  壬○○
債  權  人  玉山商業銀行股份有限公司
                      統一編號.
代  理  人  戊○○
債  權  人  台新國際商業銀行股份有限公司
                      統一編號.
法定代理人  癸○○
債  權  人  中國信託商業銀行股份有限公司
                      統一編號.
法定代理人  丑○○
債  權  人  勞工保險局
                      統一編號.
法定代理人  辛○○
債  權  人  裕融企業股份有限公司
                      統一編號.
法定代理人  寅○○
上列當事人因消費者債務清理事件聲請更生，本院裁定如下：
    主  文
聲請駁回。
聲請費用由聲請人負擔。
    理  由
一、按債務人與金融機構協商成立者，不得聲請更生或清算，但
    因不可歸責於己之事由，致履行顯有重大困難者，不在此限
    ；本條例施行前，債務人依金融主管機關協調成立之中華民
    國銀行公會會員辦理消費金融案件無擔保債務協商機制與金
    融機構成立之協商，準用前項之規定，消費者債務清理條例
    第一百五十一條第五項、第六項分別定有明文。又聲請更生
    或清算不合程式或不備其他要件者，法院應以裁定駁回之，
    但其情形可以補正者，法院應定期間先命補正，復為同條例
    第八條所明定。
二、查本件債務人主張其於本法實行前曾與銀行成立協商，每月
    繳款新台幣二萬零八百三十元左右，但因薪資不足以償付以
    致毀諾，爰依法聲請更生等語，業據提出九十五年債務協商
    協議書為證。經查債務人於協商迄今均於中國醫藥大學附屬
    醫院擔任護士，九十五年薪資所得共六十萬元左右，九十六
    年則為六十七萬元左右，平均每月約五萬元。迄今為止，其
    薪資條件並無惡化，更有增加，則其主張不能清償一節，即
    屬有疑。
三、再查債務人主張其無法支付係因繳納房屋貸款及汽車貸款，
    房貸每月一萬二千元，汽車貸款每月五千餘元，債務人既已
    無力清償，猶繼續支付房屋及汽車貸款，同時聲請更生，無
    異係一面累積資產，一面請求債務折讓，其因此造成生活費
    用之支出，並非不可歸責於己之事由。此外債務人雖稱其與
    前夫離婚，不動產為其所有，但仍與前夫共同居住，並由前
    夫支付房貸云云，亦與離婚之常態不符，無論其是否意圖藉
    此脫免債務，然其既無不能清償及不可歸責之事由，聲請更
    生於法無據，應予駁回。
四、再經本院依職權向各金融機關債權人函查債務人消費明細紀
    錄顯示，債務人消費內容每月均有百貨消費（新光三越、中
    友百貨、廣三崇光）、精品服飾（仕女經典、裘珊精品）及
    大筆預借現金，其每月消費額度時有逾越薪資總額之情事，
    此有卷附債務人消費明細附卷可稽，上述消費性質均非生活
    必要之支出，而係奢侈、浪費之性質。從而本件債務人毀諾
    原因應屬「可歸責」於債務人之原因，而與消費者債務清理
    條例第一百五十一條第五項之要件不符。
五、又債務人之消費內容既如前述，核與消費者債務清理條例第
    一百三十四條第四款所稱：「浪費、賭博或其他投機行為，
    致財產顯然減少或負擔過重之債務」等不免責事由相當。再
    經本院訊問各該債權人亦表明反對債務人之更生聲請，顯見
    本件縱令進入更生程序，亦將因其更生方案無法獲致債權人
    會議通過或法院認可而宣告清算，徒增程序勞費，毫無實益
    。是本件債務人聲請更生，既違背消費者債務清理條例第一
    百五十一條第五項之規定，且上開欠缺又屬無從補正，依上
    說明，自應駁回其更生之聲請，爰裁定如主文。
中    華    民    國    98    年    4     月    8     日
                            民事庭法官  張升星
上為正本係照原本作成
如不服本裁定，應於裁定送達後10日內，以書狀向本院提出抗告
，並繳納抗告費新臺幣1千元
中    華    民    國    98    年    4     月    8     日
                            書  記  官  詹世洲


司法院資訊處製作；財團法人民間司法改革基金會備份。
